最高法院刑事判決　　　　　　九十四年度台上字第四七六八號
　　上　訴　人　台灣高等法院台中分院檢察署檢察官
　　被　　　告　甲○○
　　　　　　　　　　　　巷7號.
上列上訴人因被告過失致人於死案件，不服台灣高等法院台中分
院中華民國九十一年十月二十二日第二審判決（九十一年度交上
訴字第六一號，起訴案號：台灣彰化地方法院檢察署八十八年度
偵字第一○六七五號），提起上訴，本院判決如下：
    主  文
原判決撤銷，發回台灣高等法院台中分院。
    理　由
本件原判決以公訴意旨略稱：被告甲○○係南旗塑膠股份有限公
司之大貨車司機，為從事駕駛業務之人，於民國八十八年十一月
四日中午十二時四十七分許，駕駛該公司車號Ｓ三－二二二號大
貨車，行經國道高速公路二一九公里又一百公尺北上內側車道時
，其右後方之外側車道適有王瑞毅（下稱王某）所駕駛之車號Ｓ
Ｆ－一五六○號自用小貨車同向往北行駛。被告應注意並能注意
汽車變換車道時，應注意右後來車之安全距離，竟疏於注意，貿
然由左前內側車道變換至外側車道，致其大貨車右後側面撞擊王
某車，王某因而受有腹部鈍挫傷致出血性休克，於送醫途中不治
死亡，因認被告涉犯刑法第二百七十六條第二項之業務過失致死
罪嫌。惟經審理結果，認為尚不能證明被告犯罪，因而維持第一
審諭知被告無罪之判決，而駁回檢察官在第二審之上訴，固非無
見。
惟查：(一)、按審理事實之法院，對於案內一切證據，除認為不必
要者外，均應詳為調查，然後基於調查所得之心證以為判斷之基
礎，故證據雖已調查，而尚有其他必要部分並未調查，仍難遽為
被告有利或不利之認定。原判決採用國立交通大學行車事故鑑定
意見書之結論，認為本件車禍發生之原因，並非被告車變換車道
不當所致，而係因王車在被告車後方行駛未保持安全距離，乍見
被告車減速作停車之準備時，一時煞車向右閃避不及，致其車頭
左側追撞被告車右後側所造成，因認被告並無肇事責任，而為其
有利之認定。惟依被告大貨車於車禍後所拍攝之照片觀之，其載
貨台後門板右下端角柱鐵片向後刮捲（上有刮擦痕跡及王車之藍
色落漆），且其右後車廂下方亦有三個鐵繩鉤向後扭曲之情形（
見八十八年度偵字第一○六七五號偵查卷第二十七頁至第三十一
頁）。而受原審囑託鑑定本件車禍之中央警察大學亦於鑑定書內
記載「……Ｂ車（指被告車）肇事後其前輪轉向右前方及車身偏
向左前方，對照卷一第十五頁照片，Ｂ車後車廂右側擦撞痕跡及
車廂下方鐵鉤變形往後移位，可推論Ｂ車於行進間向右轉向變換
車道，轉向變換車道過程中後車廂右側擦撞到其右後方來車（Ａ
車，即王車）導致Ｂ車後車廂右側擦撞痕跡、車廂下方鐵鉤往後
移位變形及後車廂向右偏移（因Ａ車向右閃避不及撞及Ｂ車右後
車廂致Ｂ車車身偏向左前方）」等情，有該鑑定書附卷可稽（見
原審卷第六十七頁）。原判決雖已就中央警察大學之鑑定報告何
以不能採取加以說明，但本件車禍若係王車自後方追撞被告車後
側右方，並因王車車頭向右偏閃，而撞及被告車載貨台後門板右
下端之角柱鐵片及右後車廂下方之鐵繩鉤，則依其撞擊力道之方
向而言，被告車載貨台後門板右下端之角柱鐵皮似應向前刮捲，
而非向後刮捲，且其右後車廂下方三個鐵繩鉤似亦應向前扭曲，
而非向後扭曲，始合情理。何以上述角柱鐵皮卻反而向後刮捲，
而其右後車廂下方三個鐵繩鉤亦向後扭曲？是否被告車自後超越
王車變換車道時，車尾左角刮及王車致右後車角向後掀起，並向
左扭曲，而王車發現被告車闖入乃偏向右閃開，致車左前側撞及
被告車？不無疑竇。究竟原因何在？被告車載貨台後門板右下端
之角柱鐵片向後刮捲，以及其右後車廂下方三個鐵繩鉤向後扭曲
之情形，究竟係原來即已存在？抑或因王車自後追撞被告車右後
側所造成？此與本件車禍發生之實情有關，猶有詳加調查釐清明
白之必要。原審對上述疑點未一併深入探究剖析調查明白，遽行
判決，尚嫌調查未盡。(二)、卷查證人徐盛添於第一審證稱：案發
當日上午十二時四十分許，伊駕車到達三義附近，在高速公路上
，伊打開無線電一四四八六○國道台，有聽到在北上二一九公里
附近有一部大貨車因變換車道不當，大貨車後輪部分掃到一部小
貨車等語（見第一審卷第八十頁）。證人劉學賜、黃明正於原審
亦均證稱：本件車禍發生當時伊等有聽一四四八六○無線電頻道
說大貨車擦撞到小車等語（見原審卷第三十七頁、第五十頁）。
究竟上述三位證人所述是否可信？上述證人所指之第一四四八六
○無線電頻道有無於本件車禍發生後播報該車禍發生之消息及其
原因？若有，其消息之來源為何？若係源自其他目睹車禍發生之
人所通報，該無線電台有無留存通報者之姓名或電話號碼？此與
案發當時究竟有無其他目睹車禍發生之人暨得否予以傳訊以究明
事實真相有關，猶有一併深入調查釐清明白之必要。原審對此未
詳加根究調查明白，遽行判決，亦嫌調查未盡。(三)、按汽車減速
暫停時，應顯示燈光，或由駕駛人表示左臂向下垂伸，手掌向後
之手勢。又汽車在同一車道行駛時，前車如須減速暫停，駕駛人
應預先顯示燈光或手勢告知後車，後車駕駛人應隨時注意前車之
行動，道路交通安全規則第九十一條第三款、第九十四條第二項
分別定有明文。被告於偵審中辯稱：伊車當時在外側車道直行，
發現前面有事故塞車之情況，乃減速作停車之準備，惟在後行駛
之王某因未與伊車保持安全距離，待其發現伊車車速減慢，一時
閃煞不及，自後追撞伊車後方右側，並衝撞右側路肩護欄，以致
車毀人亡云云。若其所辯當時因前方塞車而減速準備停車一節屬
實，依上規定，其似有上開注意之義務。究竟被告當時是否有能
注意而疏於為上開注意之情形？其大貨車有無裝設煞車燈？功能
是否正常而無故障？此與被告對本件車禍是否與有過失責任有關
，自有一併調查釐清明白之必要。原審對此未加以調查或說明，
遽為有利於被告之認定，亦嫌調查未盡。以上或為上訴意旨所指
摘，或為本院得依職權調查之事項，應認原判決有撤銷發回之原
因。
據上論結，應依刑事訴訟法第三百九十七條、第四百零一條，判
決如主文。
中　　華　　民　　國　九十四　年　　八　　月　三十一　日
                      最高法院刑事第五庭
                          審判長法官  吳　雄　銘
                                法官  池　啟　明
                                法官  郭　毓　洲
                                法官  吳　三　龍
                                法官  韓　金　秀
      本件正本證明與原本無異
                                      書  記  官
中　　華　　民　　國　九十四　年　　九　　月　　五　　日
                                                    Ｒ
